【裁判字號】    98,聲,132
【裁判日期】    980323
【裁判案由】    聲明異議
【裁判全文】
臺灣彰化地方法院民事裁定               98年度聲字第132號
聲  請  人
即  異議人  甲○○
相  對  人  行政院國軍退除役官兵輔導委員會即黃振興之遺產
            管理人
上列當事人間清償票款強制執行事件，聲請人對於中華民國98年
2月5日本院司法事務官所為處分提出異議，本院裁定如下：
    主    文
異議駁回。
    理    由
一、本件聲明異議意旨略以：本件聲請人即異議人執臺灣高雄地
    方法院91年度票字第22384 號本票裁定（下稱系爭本票裁定
    ）為執行名義，聲請本院為清償票款之強制執行（97年度執
    字第44041 號），因該本票裁定已依法送達系爭本票發票地
    即高雄市○○路534 號8 樓之1 ，並由代收者面交債務人黃
    振興簽收，黃振興於第三人居間協調後已為部分清償，並收
    回系爭本票，是本件本票債權尚未完全消滅，而系爭執行名
    義既已合法送達，法院自應依法執行，原裁定駁回強制執行
    之聲請自有不當，爰依法聲明異議等語。
二、按強制執行事件，由法官或司法事務官命書記官督同執達員
    辦理之。本法所規定由法官辦理之事項，除拘提、管收外，
    均得由司法事務官辦理之。強制執行法第3 條及法院組織法
    第17-2條分別定有明文。又司法事務官處理事件所為之處分
    ，與法院所為者有同一之效力。當事人對於司法事務官處理
    事件所為之終局處分，得於處分送達後10日之不變期間內，
    以書狀向司法事務官提出異議。司法事務官認前項異議有理
    由時，應另為適當之處分；認異議為無理由者，應送請法院
    裁定之。法院認第1 項之異議為有理由時，應為適當之裁定
    ；認異議為無理由者，應以裁定駁回之。前項裁定，應敘明
    理由，並送達於當事人。民事訴訟法第240-3 條及第240-4
    條亦定有明文。本件異議人係對於本院民事執行處司法事務
    官所為駁回強制執行聲請之裁定不服而提出異議，司法事務
    官認其異議無理由而送請本院為裁定，經核與上開條文規定
    要件及意旨規定相符，合先敘明。
三、系爭本票裁定是否確已合法送達債務人黃振興等情，本院乃
    依職權調取本院95年度執字第2003 號、97年度執字第44041
    號、臺灣高等法院臺中分院96年度抗字第213 號、96年度再
    抗字第15號卷宗審核，認定如下，經查：
（一）系爭本票裁定係於民國（下同）91年9 月26日送達於高雄
      市○○○ 路534 號8 樓之l ，由大樓管理人員代為受收等
      節，為兩造所不爭執，並有送達證書影本1 份附卷可稽，
      堪信為真。又債務人黃振興戶籍原設在彰化市○○路○ 段
      220 巷1 之9 號7 樓，自91年9 月15日起即住在彰化市○
      ○路○ 段595 號「鈺燕老人養護中心」，且行政院衛生署
      彰化醫院91年10月9 日黃振興之診斷書記載有：「病人近
      年來出現記憶力退化，人時地定向感障礙，語無倫次，答
      非所問，失眠情緒不穩，金錢使用概念喪失、暴力行為，
      宜全天候有人照顧，並在精神科治療」等語，有「鈺燕老
      人養護中心」、黃振興於91年9 月17日所出具之經本院公
      證處認證之聲明書1 份在卷可按。再系爭本票裁定之送達
      地址即高雄市鼓山區○○○路534 號8 樓之1 係高雄市退
      除役人員福利協會之地址，而該協會之人員並非黃振興之
      同居人或受僱人等情，亦為兩造所不爭執，是系爭本票裁
      定於91年9 月26日送達位於高雄市○○○ 路534 號8 樓之
      l 即上開協會之址予黃振興時，該送達自非合法甚明。
（二）異議人固主張上開本票裁定業於91年10月16日即異議人前
      往相對人處協調時，由第三人杜陵光交付予黃振興，並由
      黃振興在送達證書影本上簽名，且部分清償及取回本票，
      足認上開本票裁定已合法送達予黃振興等語，並提出民事
      裁定1 紙及收據1 紙為證。惟前開第三人杜陵光曾於本院
      95年度執字第2003號強制執行事件調查程序中至本院證稱
      ：本票裁定正本係在高雄時由其交給黃振興，當時甲○○
      也在場，確實日期已忘記，但不是在91年10月16日陪同甲
      ○○到相對人處與黃振興協調冤獄賠償佣金時交的，協調
      時並未看到甲○○將本票裁定交給黃振興等語；91年10月
      16日亦在前開協調會現場之證人蘇禮武、蘇玉祥在前揭本
      院調查程序中分別結證稱：當天伊等與甲○○、黃振興都
      在場，沒看到杜陵光，協調後由他們去領錢給據，且當天
      並沒有看到他們交付裁定予黃振興等語，均核與異議人提
      出之收據日期「91年10月16日」未盡相符。復異議人所提
      有「黃振興」簽名及蓋印之裁定影本，其上並無可資憑信
      之製作日期；簽章及印文之真正亦屬未明，是異議人前開
      所稱系爭本票已於91年10月16日，由第三人杜陵光交付予
      黃振興云云，自難採信。
（三）況異議人係上開本票裁定聲請事件之聲請人，黃振興則為
      相對人，2 人之利害關係相反；且黃振興曾於91 年1 月5
      日委託異議人代為辦理冤獄賠償理賠事件，依該委託書記
      載，黃振興地址在彰化市○○路○ 段220 巷之9 號7 樓，
      而異議人地址則為上開高雄市○○路○ 段534 號8 樓之1
      ，足認異議人當時明知黃振興實際係居住在彰化市，而非
      設籍在上開協會，異議人於聲請法院裁定時，猶不顧其與
      黃振興在該事件係利害關係相反之當事人，逕將黃振興之
      住居所填載為高雄市○○路○ 段534 號8 樓之1 ，致法院
      以該非黃振興住居處之地址為送達，自難謂該送達係屬合
      法亦明。
（四）綜上所述，系爭本票裁定既未經合法送達債務人黃振興，
      其執行名義顯尚未成立，異議人執前開執行名義聲請強制
      執行，自有未合，原裁定因而駁回異議人之聲請，核無不
      當。異議意旨指摘原裁定不當，求予廢棄，為無理由，應
      予駁回。
四、據上論結：本件異議為無理由，依強制執行法第30條之1 、
    民事訴訟法第240 條之4 第3 項後段，裁定如主文。
中    華    民    國    98    年    3     月    23    日
                  民事第二庭    法  官  林秉暉
以上正本證明與原本無異。
如不服本裁定，應於裁定送達後10日之不變期間內，向本院提出
抗告狀。
中    華    民    國    98    年    3     月    25    日
                                書記官  廖春慧


司法院資訊處製作；財團法人民間司法改革基金會備份。
